【裁判字號】    90,上更(一),357
【裁判日期】    900823
【裁判案由】    違反藥事法
【裁判全文】
臺灣高等法院臺南分院刑事判決          九十年度上更(一)字第 三五七號     Ｃ
      上  訴  人
      即  被  告  乙  ○  ○
右上訴人因違反藥事法案件，不服臺灣雲林地方法院八十八年度訴緝字第五號中華民
國八十八年三月九日第一審判決（起訴案號：臺灣雲林地方法院檢察署八十二年度偵
字第二四六號），提起上訴，經最高法院發回更審，本院判決如左：
      主      文
原判決撤銷。
乙○○無罪。
      理      由
一、公訴意旨略以：被告乙○○曾因於民國（下同）七十六、七十七及八十年間犯贓
    物、妨害自由及竊盜等案件，於八十年七月二十七日因羈押期滿執行完畢。詎乙
    ○○仍不知悔改，明知甲基安非他命為化學合成麻醉藥品兼具禁藥之性質，竟仍
    基於概括之犯意，於八十一年九月間，在雲林縣古坑鄉棋盤村興園三十九號住處
    內，連續轉讓甲基安非他命禁藥三次與甲○○非法施用。嗣於八十一年十一月十
    三日十三時四十五分許，查獲甲○○違反麻醉藥品管理條例犯行後，為警循線查
    獲廖順良〔已另案審結〕為阻止其哥哥甲○○繼續非法施用甲基安非他命而持有
    甲基安非他命行為，旋查獲被告非法轉讓甲基安非他命之犯行。因認其觸犯藥物
    藥商管理法第七十三條第一項明知禁藥而轉讓之罪嫌云云。
二、上訴人即被告乙○○自警訊迄偵審中均否認右開犯行。辯稱：伊並未轉讓安非他
    命與甲○○施用，當時伊通緝中，且人在台北等語。
三、公訴人認被告犯有上開罪嫌無非以證人甲○○之證言為其論據。
四、然查：本件被告始終堅決否認有原判決所載之犯行，而證人甲○○於八十一年十
    一月十三日十三時四十五分第一次警詢時，雖供認有非法施用安非他命之情事，
    但未供述該等安非他命之來源（警卷第一頁、第二頁），於同（十三）日十六時
    第二次警詢時，供稱：「安非他命部分是向我胞弟廖順良及同村乙○○，分別以
    每包（新台幣下同）五百至一千二百元不等的價格購買的」（警卷第三頁反面）
    ，同（八十一）年十二月二十三日第三次警詢時，改稱：「我沒有向乙○○購買
    ，是於三個月前，八十一年九月份，在乙○○住所（古坑鄉棋盤村興園三十九號
    ），向乙○○索取二、三次安非他命」（警卷第四頁），原審於八十二年二月二
    十六日審理時，復改謂：「是八十一年八月中旬開始，最後一次在八十一年九月
    中旬左右，一個月間他給我三次，沒向我要錢」（原審訴字第一○三號卷第八頁
    ），於本審亦否認曾向被告拿取安非他命並供稱患有精神分裂症，複雜的回答不
    出來。已有五、六年了。醫院有資料。」（本審卷第三十二頁），且甲○○曾因
    犯恐嚇罪經原審囑託嘉義基督教醫院鑑定結果，認甲○○患有妄想型精神分裂症
    ，且於法院審理期間，有語無倫次，答非所問情形，並提出台灣雲林地方法院八
    十七年度易字第一○四六號甲○○恐嚇取財一案刑事判決（影本）記載被告有精
    神疾病，經該院送請嘉義基督教醫院鑑定，認定其於行為時確有精神耗弱之情形
    ，鑑定報告之結論並認：廖員自八十二年間起即罹患妄想型精神分裂症，有幻覺
    、脾氣暴躁、攻擊及破壞行為等症狀，容易產生不當行為，目前正處於急性發作
    期，至其所犯恐嚇取財行為，非全因妄想或幻覺所致，其行為時，精神狀態雖尚
    未達全然缺乏而無法自由決定之程度，但受到精神疾病之影響，其對外界事務知
    覺、理解、判斷之能力較普通人有明顯減退等等，有該院八十八年一月十九日（
    八八）嘉基醫字第０五０號函所附之鑑定報告書一份在卷可參。綜上所述，尚難
    僅憑證人甲○○前後不一之指證，且無其他佐證足以證明被告有連續三次轉讓甲
    基安非他命與他人之犯行，而課被告以刑責。
四、本件應認不能證明被告犯罪，原審未察，遽為科刑之判決，尚有未合，被告上訴
    執以指摘，為有理由，自應由本院將原判決撤銷，改諭知被告無罪之判決。
五、被告乙○○經本院合法傳喚，無正當理由不到庭，爰不待其陳述，逕行判決。
據上論斷，應依刑事訴訟法第三百七十一條、第三百六十九條第一項前段、第三百六
十四條、第三百零一條第一項，判決如主文。
本案經檢察官蘇南桓到庭執行職務。
中    華    民    國      九十      年      八      月      二十三      日
                                  臺灣高等法院臺南分院刑事第二庭
                                      審判長法官  蘇    重    信
                                            法官  林    永    茂
                                            法官  陳    清    溪
右正本證明與原本無異。
檢察官如不服本判決，應於判決送達後十日內向本院提出上訴書。
                                      法院書記官  李    珍    鳳
中    華    民    國      九十      年      八      月      二十四      日


司法院資訊處製作；財團法人民間司法改革基金會備份。
